臺灣高等法院臺中分院刑事判決　　　　　民國九十二年上更(一)字第三○五號
　　上　訴　人
　　即　被　告　乙○○
　　選任辯護人　張淑琪
右上訴人因違反毒品危害防制條例案件，不服臺灣南投地方法院中華民國九十二年二
月十三日第一審判決（民國九十一年度訴字第六七三號，起訴案號：臺灣南投地方法
院檢察署民國九十年度偵字第四二四九號、九十一年度偵字第七九九號），提起上訴
，判決後，經最高法院發回更審，本院判決如左：
　　主      文
原判決撤銷。
乙○○連續販賣第二級毒品，累犯，處有期徒刑捌年。安非他命壹包，淨重壹點玖肆
公克（包裝重零點參貳公克）沒收銷燬之。電子秤壹個、分裝袋壹包沒收；販賣第二
級毒品所得新臺幣伍仟元沒收，如全部或一部不能沒收時，以其財產抵償之。
乙○○被訴販賣第一級毒品部分無罪。
　　事      實
一、乙○○曾因違反麻醉藥品管理條例及槍砲彈藥刀械管制條例等案件，經臺灣南投
    地方法院分別判處有期徒刑八月、三月，定應執行刑有期徒刑九月確定，於民國
    （下同）八十八年四月十二日縮短刑期執行完畢。詎不知悔改，復基於意圖營利
    而販賣第二級毒品安非他命之概括犯意，先後於九十年六月間，在南投縣南崗工
    業區南崗加油站，以每小包安非他命低於新台幣（下同）一千元販入之安非他命
    ，以每小包一千元之價格，出售予丙○○五次，以牟利。嗣乙○○於同年十一月
    二十一日十四時許，在臺中市○○○街九號Ｂ棟五樓之七為警查獲，並扣得其所
    有之電子秤一個、分裝袋一包、使用之行動電話一支、安非他命一包，淨重一點
    九四公克（包裝重○點三二公克）。
二、案經南投縣警察局南投分局，移送臺灣南投地方法院檢察署檢察官偵查起訴。
　　理      由
壹、販賣第二級毒品安非他命部分：
一、訊據上訴人即被告乙○○（下稱被告）矢口否認有販賣第二級毒品安非他命之事
    實，辯稱，其僅有施用第二級毒品安非他命，並沒有販賣安非他命予丙○○云云
    。惟查，證人丙○○於警訊中證稱：「我施用的安非他命是向乙○○所購買，我
    於今（九十）年六月間向乙○○買安非他命四、五次，．．．相約在南崗工業區
    南崗加油站，每次都以一千元代價向乙○○購買安非他命一包，我與乙○○沒有
    恩怨衝突，他確實販毒予我，我只是說實話而已」（見九十年偵字第四二四九號
    卷第二十八頁）。其於檢察官偵查時，亦結證，有在九十年六月間，向乙○○買
    安非他命四、五次，在南崗工業區附近，每包一千元等情（見同偵查卷第七十三
    頁背面）。於原審審理中復結證，之前所講的都實在，確實有向被告購買毒品，
    大概在九十年六月份左右，約買五次，每次約購買一千元，在南崗工業區云云（
    見原審卷第一一七頁）。丙○○既供稱其與被告並無仇怨，被告亦未表示其與丙
    ○○有何怨隙，則丙○○當無加誣陷之理。又丙○○自九十年二、三月起至八月
    間有連續施用第二級毒品安非他命，亦經臺灣南投地方法院檢察署檢察官以九十
    年偵字第九一○號、九七五號、一一八一號起訴，並經該院判刑確定，業經本院
    調卷查明，堪認丙○○結證，曾於九十年六月間向被告購買第二級毒品安非他命
    施用，核與事實相符，自堪採信，被告空口否認此部分之犯行，要難置信。次查
    ，販賣第二級毒品罪，科處無期徒刑或七年以上有期徒刑，得併科新台幣七百萬
    元以下罰金，毒品危害防制條例第四條第二項訂有明文，其刑度甚重，被告若無
    所營利，自無以身試法之理，故被告販賣第二級毒品安非他命，顯有所牟利，又
    扣案之粉末係安非他命，淨重一．九四公克（包裝重○．三二公克），亦經法務
    部調查局以第00000000000號檢驗通知書在卷可按，並有電子秤一個
    、分裝袋一包扣案可資佐證，其犯罪事證，已臻明確，犯罪堪資認定。
二、至於證人徐正凱雖於本院前審結證，九十年六月間在南崗工業區○○路邊，還有
    在撞球間，遇到丙○○時，其坐在呂建華的車上，丙○○問被告有無安非他命，
    乙○○說沒有，他沒有安非他命，也沒有在賣，丙○○就有些不高興，被告還叫
    丙○○不要吸安非他命，說安非他命不好云云。然此僅能證明九十年六月間丙○
    ○途遇被告與陳正凱時之交談情形。而販賣毒品刑度奇重既論述如上，依常情，
    任何人販賣毒品必不欲人知，被告當無例外，從而，丙○○在陳正凱面前詢問被
    告有無安非他命可賣，被告故作上語以示清白，乃意料中事。故陳正凱上開所云
    ，殊難據為有利被告之認定。
三、核被告所為，係犯毒品危害防制條例第四條第二項之販賣第二級毒品罪，其持有
    第二級毒品之低度行為，應為販賣之高度行為所吸收，不另論罪。其先後多次販
    賣第二級毒品之犯行，罪名相同，犯意概括，應依連續犯以一罪論處。又被告曾
    因違反麻醉藥品管理條例及槍砲彈藥刀械管制條例等案件，經臺灣南投地方法院
    分別判處有期徒刑八月、三月，定應執行刑有期徒刑九月確定，於八十八年四月
    十二日縮短刑期執行完畢，此有臺灣高等法院被告全國前案紀錄表及臺灣南投地
    方法院檢察署刑案資料查註紀錄表在卷足憑，其於五年內再犯本件有期徒刑以上
    之罪，為累犯，除所販賣第二級毒品法定刑無期徒刑部分，依法不得加重外，其
    餘部分應依刑法第四十七條規定加重其刑。
四、原審就被告販賣第二級毒品部分，予以論罪科刑，固非無見，惟查，被告並無販
    賣第二級毒品予曾登賢及Ａ１（詳如後述），原審竟予論處，核有未合。被告上
    訴意旨，否認犯罪，雖無可採，然原審此部分判決，既有未當，自應由本院予以
    撤銷改判。茲審酌被告雖素行不良，且犯罪後飾詞卸責，販賣第二級毒品對人之
    身心健康影響亦大，然所販賣毒品數量不多等一切情狀，予以科處如主文第二項
    所處之刑。扣案之第二級毒品安非他命，淨重一點九四公克（包裝重零點三二公
    克），應依同條例第十八條第一項前段之規定，沒收銷燬之。又扣案之電子秤一
    個、分裝袋一包，係供販賣第二級毒品犯罪所用之物，且為被告所有，業經被告
    供明在卷可按，依同條例第十九條第一項併予宣告沒收。至扣案行動電話一支，
    因尚無證據足以認定係供被告犯罪所用之物，故不予宣告沒收。被告販賣第二級
    毒品所得五千元，應依毒品危害防制條例第十九條第一項之規定宣告沒收，其販
    賣毒品所得之五千元，如全部或一部不能沒收時，以其財產抵償之。又原審認被
    告另於八十九年間，在南投市○○路憲兵隊附近，分別以三千元、六千元之代價
    ，販賣第二級毒品安非他命予曾登賢二次，因認被告涉犯販賣第二級毒品之犯行
    云云。惟查，被告於八十九年七月三十一日起至八十九年十二月二十九日止因涉
    犯毒品危害防制條例，於臺灣臺中戒治所強制戒治中，有臺灣臺中戒治所函在卷
    可稽（見本院前審卷第七八頁），而證人曾登賢於警訊中自承係八十九年十一月
    間向被告購買安非他命二次，則八十九年十一月間被告正於戒治處所戒治中，自
    無犯案之可能，且此部分犯行未據檢察官起訴，則本院認為此部分之犯行即屬不
    能證明，併予說明。
五、公訴意旨另以：被告於八十八年間在南投縣南投市省立醫院（後改為衛生署南投
    醫院）附近，以每包一萬元之代價，販賣第二級毒品安非他命予Ａ１四至五次，
    因認被告此部分尚涉有毒品危害防制條例第四條第二項販賣第二級毒品罪嫌云云
    。按犯罪事實，應依證據認定之，無證據不得推定其犯罪事實，刑事訴訟法第一
    百五十四條第二項定有明文。而認定不利於被告之事實，須依積極證據，苟積極
    證據不足為不利於被告之認定時，即應為有利於被告之認定，更不必有何有利之
    證據；如未能發現相當證據，或證據不足以證明，自不能以推測或擬制之方法，
    以為裁判基礎（見最高法院三十年上字第八一六號、四十年台上字第八六號判例
    ）。本件公訴人認定被告有前揭販賣第二級毒品之犯行，無非以秘密證人Ａ１於
    警、偵訊及原審中所為之證述為其論據。惟查：(一)本件被告始終否認有販賣安非
    他命與Ａ１之事實，且Ａ１就其如何向被告購買毒品之時間及地點，均供述不一
    ，則Ａ１之供述是否可信，已非無疑。(二)又遍觀卷內證據，除證人Ａ１於警、偵
    訊及原審之供述外，並無查獲被告販賣安非他命之其他積極證據可資證明被告有
    販賣安非他命與Ａ１之情事，從而本件既無被告之自白，復無其他補強之證據可
    資證明被告確有販賣第二級毒品安非他命之犯行，即不得僅憑證人Ａ１於警、偵
    訊及原審所為之供述，作為不利被告之證據，則此部分既屬不能證明被告犯罪，
    自應為被告無罪判決之諭知。惟公訴意旨認此部分與前開有罪部分有實質上一罪
    之關係，爰不另為無罪之諭知，附此明。
貳、被告販賣第一級毒品部分，即判決無罪部分：
一、公訴意旨略以：被告先於八十八年間，以行動電話訂購方式，在南投縣南投市省
    立醫院附近，以每包一萬元之價格，販賣第一級毒品海洛因予Ａ１四至五次。再
    於九十年七月中旬某日，在南投市○○里○○路四二八巷八三號曾登賢住處，收
    受曾登賢所交付改造之ＢＥＲＥＴＴＡ手槍一支及子彈二顆，而將相當於上開槍
    枝及子彈價值三萬元之第一級毒品海洛因販賣予曾登賢，因認被告涉有毒品危害
    防制條例第四條第一項之販賣第二級毒品罪嫌云云。
二、按犯罪事實應依證據認定之，無證據不得推定犯罪事實，又被告之自白不得作為
    有罪判決之唯一證據，仍應調查其他必要之證據以察是否與事實相符，刑事訴訟
    法第一百五十四條及第一百五十六條第二項分別定有明文。而認定不利於被告之
    事實，須依積極證據，苟積極證據不足為不利於被告之認定時，即應為有利於被
    告之認定，更不必有何有利之證據；如未能發現相當證據，或證據不足以證明，
    自不能以推測或擬制之方法，以為裁判基礎（見最高法院三十年上字第八一六號
    、四十年台上字第八六號判例）。本件公訴人認定被告有前揭販賣第一級毒品之
    犯行，無非以被告之自白及秘密證人Ａ１於警、偵訊及原審中所為之證述為其論
    據。惟查：(一)曾登賢之前案紀錄表，均未記載其有施用第一級毒品之犯行，本院
    調取之曾登賢毒品危害防制條例案卷亦均查無曾某有施用第一級毒品犯行。故曾
    登賢供稱其未以槍枝向被告換取第一級毒品，即屬可採，可見被告之自白與事實
    不符，自不可採。(二)本件被告始終否認有販賣第一級毒品與Ａ１之事實，且Ａ１
    就其如何向被告購買毒品之時間及地點，均供述不一，則Ａ１之供述是否可信，
    已非無疑。(三)又遍觀卷內證據，除證人Ａ１於警、偵訊及原審之供述外，並無查
    獲被告販賣第一級毒品之其他積極證據可資證明被告有販賣第一級毒品與Ａ１之
    情事，復無其他補強之證據可資證明被告確有販賣第一級毒品之犯行，即不得僅
    憑被告之自白及證人Ａ１於警、偵訊及原審所為之供述，作為不利被告之證據，
    則此部分既屬不能證明被告犯罪，自難令被告負該項罪責。原審不察，遽對被告
    論罪科刑，核有未合。被告上訴意旨，執此指摘原審此部分判決不當，顯有理由
    ，自應由本院將原審此部分判決撤銷，諭知被告無罪。
據上論斷，應依刑事訴訟法第三百六十九條第一項前段、第三百六十四條、第二百九
十九條第一項前段、第三百零一條第一項，毒品危害防制條例第四條第二項、第十八
條第一項前段、第十九條第一項，刑法第十一條前段、第五十六條、第四十七條，判
決如主文。
本案經檢察官甲○○到庭執行職務。
中      華      民      國　    九十三     年     十      月     七 　　日
　　　　　　　　　　　　　　　　臺灣高等法院臺中分院刑事第一庭
　　　　　　　　　　　　　　　　　　　審判長法　官　陳　紀　綱
                                            法　官　陳　登　源
　　　　　　　　　　　　　　　　　　　　　　法　官  黃　日　隆
右正本證明與原本無異。
如不服本判決應於收受送達後十日內向本院提出上訴書狀，其未敘述上訴之理由者並
得於提起上訴後十日內向本院補提理由書（均須按他造當事人之人數附繕本）。
　　　　　　　　　　　　　　　　　　　　　　書記官　陳　三　軫
中      華      民      國　    九十三     年     十      月     八 　　日
                                                                        Ｉ
